【裁判字號】    95,訴緝,45
【裁判日期】    951220
【裁判案由】    侵占
【裁判全文】
臺灣基隆地方法院刑事判決              95年度訴緝字第45號
公  訴  人  臺灣基隆地方法院檢察署檢察官
被      告  乙○○
                    籍設基隆市.
上列被告因侵占案件，經檢察官提起公訴（86年度偵字第3590號
），被告為有罪之陳述，本院合議庭裁定由受命法官獨任以簡式
審判程序進行審理，並判決如下：
    主  文
乙○○意圖為自己不法之所有，而侵占自己持有他人之物，處有
期徒刑月，如易科罰金，以銀元佰元即新臺幣玖佰元折算壹
日。
    事  實
一、緣乙○○於民國84年12月25日，向甲○○承租其所有、靠行
    天隆交通有限公司（現更名為勵發交通事業有限公司）之車
    牌號碼M2-608號營業用小客車（下稱系爭車輛），雙方約定
    每日租金新臺幣（下同）700元。詎乙○○自85年2月間起，
    即未依約繳交租金，同年3 月28日簽具本票予甲○○後即不
    見蹤影，嗣於同年7、8月間，竟意圖為自己不法之所有，將
    系爭車輛侵占入己，並將系爭車輛出售基隆地區某車行，得
    款則全數留供己用。
二、案經甲○○告訴而由臺灣基隆地方法院檢察署檢察官偵查起
    訴。
    理  由
壹、程序事項
    查本件被告乙○○所犯者非為死刑、無期徒刑、最輕本刑為
    3 年以上有期徒刑之罪或高等法院管轄第一審案件，其於準
    備程序進行中，先就被訴事實為有罪之陳述，經告知其簡式
    審判程序之旨，並聽取公訴人、被告之意見後，本院業已依
    刑事訴訟法第273條之1第1 項之規定，裁定由受命法官獨任
    以簡式審判程序進行本案之審理。
貳、實體事項
一、前揭事實業據被告於本院審理時坦承不諱，核與證人即告訴
    人甲○○於本院之結證情節相符（95年12月6 日審判筆錄參
    照），並有偵查卷附參加營業（靠行）合約書、車輛租賃合
    約書、新領牌照登記書（以上均影本）以及本院卷附車號查
    詢汽車車籍報表、公司及分公司基本資料查詢報表可稽，足
    認被告上開自白與事實相符，堪可採信。綜上所陳，本案事
    證明確，被告犯行堪可認定，應依法論科。
二、論罪科刑：
    (一)刑法於94年2月2日修正公布，95年7月1日施行（下稱新
        法；修正前刑法下稱舊法），新法第2條第1項之規定，
        係規範行為後法律變更所生新舊法律比較適用之準據法
        ，於新法施行後，應適用新法第2條第1項之規定，為「
        從舊從輕」之比較。本案之新舊法比較詳如附表所示。
    (二)核被告所為，係犯刑法第335條第1項之侵占罪。公訴意
        旨雖認被告係犯刑法第336條第2項之業務侵占罪嫌，然
        本罪之業務，須以基於他人之委託，而持有或保管他人
        之財物為必要，茲被告係向告訴人承租系爭車輛，雙方
        約定每日租金700 元，此業經告訴人結證明確，並有前
        揭卷附車輛租賃合約書可稽，則被告係因租賃關係而取
        得系爭車輛之占有，並非受告訴人或天隆交通有限公司
        之委託而持有或保管系爭車輛，應無對於業務上所持有
        之物而侵占之問題，起訴法條容有未合，惟因起訴之基
        本原因事實同一，爰依法變更起訴法條。本院審酌被告
        並無不良素行（卷附臺灣高等法院被告前案紀錄表參照
        ），其變賣系爭車輛之行為，業已侵害告訴人之財產權
        益，惟應係一時失慮始為此犯行，且慮其犯後坦承之態
        度等一切情狀（依最高法院95年度第八次刑事庭會議決
        議六(一)之意旨，新法第57條之規定，為法院就刑之裁量
        審認標準見解之明文化，非屬法律之變更，無新舊法比
        較適用之問題），量處如主文所示之刑，併依90年1 月
        10日修正公布之刑法第41條第1 項前段（中間法）、修
        正前罰金罰鍰提高標準條例第2 條之規定，諭知易科罰
        金之折算標準。
三、又起訴書記載被告之身分證統一編號為「Ｚ000000000」，惟
    被告因身分證號碼編碼錯誤而二度經戶政機關更正，目前之
    身分證號碼為「Ｚ000000000」，此有本院卷附全戶戶籍資料
    查詢結果報表「個人記事」欄之註記事項可參，附此敘明。
據上論斷，應依刑事訴訟法第273條之1第1項、第299條第1 項前
段、第300條，刑法第2條第1項、第335條第1項，90年1月10日修
正公布之刑法第41條第1項前段，罰金罰鍰提高標準條例第1條前
段，修正前罰金罰鍰提高標準條例第2 條，現行法規所定貨幣單
位折算新臺幣條例第2條，判決如主文。
本案經檢察官丙○○到庭執行職務。
中    華    民    國    95    年    12    月    20    日
                  刑事第五庭法  官  楊皓清
以上正本證明與原本無異。
對於本件判決如有不服，應於收受送達後10日內，向本院提出上
訴書狀，上訴於臺灣高等法院，並按他造當事人之人數附具繕本
。
中    華    民    國    95    年    12    月    20    日
                            書記官  王月娥
附錄論罪法條：
刑法第335條
意圖為自己或第三人不法之所有，而侵占自己持有他人之物者，
處5年以下有期徒刑、拘役或科或併科1千元以下罰金。
前項之未遂犯罰之。
附表
┌──┬───────────┬───────────┬──────┬─────────┐
│編號│     新法規定         │      舊法規定        │個別比較結果│    理由及根據    │
├──┼───────────┼───────────┼──────┼─────────┤
│ 一 │第335條第1項          │第335條第1項          │刑法第335 條│1.新法第33條第5款 │
│    │意圖為自己或第三人不法│意圖為自己或第三人不法│第1 項（條文│  規定罰金刑為新臺│
│    │之所有，而侵占自己持有│之所有，而侵占自己持有│本身未作修正│  幣1,000 元以上，│
│    │他人之物者，處5 年以下│他人之物者，處5 年以下│）          │  以百元計算之，新│
│    │有期徒刑、拘役或科或併│有期徒刑、拘役或科或併│            │  法施行後，應依新│
│    │科1,000元以下罰金。   │科1,000元以下罰金。   │            │  法第2條 第1 項之│
│    │                      │                      │            │  規定，適用最有利│
│    │第33條第5 款          │第33條第5 款          │舊法第33條第│  於行為人之法律。│
│    │罰金：新臺幣1,000 元以│罰金：1元以上。       │5款         │2.刑法第335 條第1 │
│    │上，以百元計算之。    │                      │            │  項之罰金刑，依舊│
│    │                      │                      │            │  法之規定，為銀元│
│    │刑法施行法第1之1條    │罰金罰鍰提高標準條例第│罰金罰鍰提高│  10,000元即新臺幣│
│    │中華民國94年1 月7 日刑│1條                   │標準條例第1 │  30,000元以下罰金│
│    │法修正施行後，刑法分則│依法律應處罰金、罰鍰者│條前段      │  ，而依新法之規定│
│    │編所定罰金之貨幣單位為│，就其原定數額得提高為│            │  ，上開法條之罰金│
│    │新臺幣。94年1 月7 日刑│二倍至十倍。但法律依一│            │  貨幣單位為新臺幣│
│    │法修正時，刑法分則編未│定比率規定罰金或罰鍰之│            │  ，且因非屬72年6 │
│    │修正之條文定有罰金者，│數額或倍數者，依其規定│            │  月26日至94年1 月│
│    │自94年1 月7 日刑法修正│。                    │            │  7 日新增或修正之│
│    │施行後，就其所定數額提│                      │            │  條文，罰金數額提│
│    │高為三十倍。但72年6 月│現行法規所定貨幣單位折│現行法規所定│  高為三十倍，故新│
│    │26日至94年1 月7 日新增│算新臺幣條例第2條     │貨幣單位折算│  法之罰金刑為新臺│
│    │或修正之條文，就其所定│現行法規所定金額之貨幣│新臺幣條例第│  幣30, 000 元，二│
│    │數額提高為三倍。      │單位為圓、銀元或元者，│2條         │  者之最高罰金數額│
│    │                      │以新臺幣元之三倍折算之│            │  相同，但最低數額│
│    │                      │。                    │            │  則以舊法對被告較│
│    │                      │                      │            │  為有利，亦即新法│
│    │                      │                      │            │  並無較有利被告之│
│    │                      │                      │            │  情形，依刑法第2 │
│    │                      │                      │            │  條第1 項之規定，│
│    │                      │                      │            │  應適用行為時之舊│
│    │                      │                      │            │  法。            │
│    │                      │                      │            │3.最高法院95年度第│
│    │                      │                      │            │  八次刑事庭會議決│
│    │                      │                      │            │  議三(一)1.參照。  │
├──┼───────────┼───────────┼──────┼─────────┤
│ 二 │94年2 月2 日修正公布、│90年1 月10日修正前之【│中間法第41條│1.被告於犯罪時之易│
│    │95年7 月1 日施行之【裁│行為時法】之第41條：  │第1 項前段  │  科罰金折算標準為│
│    │判時法】之第41條第1 項│犯最重本刑為3 年以下有│            │  行為時之刑法第41│
│    │：                    │期徒刑以下之刑之罪，而│            │  條，因刑法第41條│
│    │犯最重本刑為5 年以下有│受6 月以下有期徒刑或拘│            │  其後於90年1 月10│
│    │期徒刑以下之刑之罪，而│役之宣告，因身體、教育│            │  日、94年2 月2 日│
│    │受6 個月以下有期徒刑或│、職業或家庭之關係，執│            │  二度經修正公布，│
│    │拘役之宣告者，得以新臺│行顯有困難者，得以1 元│            │  比較行為時法、中│
│    │幣1,000 元、2,000 元或│以上3 元以下折算一日，│            │  間法以及裁判時法│
│    │3,000 元折算一日，易科│易科罰金。            │            │  ，因行為時法限於│
│    │罰金。但確因不執行所宣│                      │            │  犯最重本刑3 年以│
│    │告之刑，難收矯正之效，│94年2 月2 日修正公布前│            │  下有期徒刑之罪，│
│    │或難以維持法秩序者，不│之【中間法】之第41條第│            │  ，較諸中間法、裁│
│    │在此限。              │1項 ：                │            │  判時法（最重本刑│
│    │                      │犯最重本刑為5 年以下  │            │  5 年以下有期徒刑│
│    │                      │有期徒刑以下之刑之罪，│            │  之罪），明顯不利│
│    │                      │而受6 個月以下有期徒刑│            │  於被告。而中間法│
│    │                      │或拘役之宣告，因身體、│            │  之易科罰金折算標│
│    │                      │教育、職業或家庭之關係│            │  準，依修正前罰金│
│    │                      │或其他正當事由，執行顯│            │  罰鍰提高標準條例│
│    │                      │有困難者，得以1 元以上│            │  第2 條（現已修正│
│    │                      │3元 以下折算一日，易科│            │  刪除）之規定，就│
│    │                      │罰金。但確因不執行所宣│            │  其原定數額提高為│
│    │                      │告之刑，難收矯正之效，│            │  一百倍折算一日，│
│    │                      │或難以維持法秩序者，不│            │  則本件中間法之易│
│    │                      │在此限。              │            │  科罰金折算標準，│
│    │                      │                      │            │  最高應以銀元300 │
│    │                      │罰金罰鍰提高標準條例第│修正前罰金罰│  元折算一日，經折│
│    │                      │2條（現已修正刪除）   │鍰提高標準條│  算為新臺幣後，應│
│    │                      │依刑法第41條易科罰金或│例第2 條    │  以新臺幣900 元折│
│    │                      │第42條第2 項易服勞役者│            │  算為一日，而裁判│
│    │                      │，均就其原定數額提高為│            │  時法之易科罰金折│
│    │                      │一百倍折算一日；法律所│            │  算標準至少須以新│
│    │                      │定罰金數額未依本條例提│            │  臺幣1,000 元折算│
│    │                      │高倍數，或其處罰法條無│            │  一日，比較上開易│
│    │                      │罰金刑之規定者，亦同。│            │  科罰金之折算標準│
│    │                      │                      │            │  ，裁判時法並未較│
│    │                      │                      │            │  有利於被告，依刑│
│    │                      │                      │            │  法第2 第1 項之規│
│    │                      │                      │            │  定，應適用中間法│
│    │                      │                      │            │  即90年1 月10日修│
│    │                      │                      │            │  正之刑法第41條第│
│    │                      │                      │            │  1 項前段、修正前│
│    │                      │                      │            │  罰金罰鍰提高標準│
│    │                      │                      │            │  條例第2 條等規定│
│    │                      │                      │            │  ，定其折算標準。│
│    │                      │                      │            │2. 最高法院95年度 │
│    │                      │                      │            │  八次刑事庭會議決│
│    │                      │                      │            │  準。 議三(二)參照 │
└──┴───────────┴───────────┴──────┴─────────┘


司法院資訊處製作；財團法人民間司法改革基金會備份。
